【裁判字號】    89,易,4059
【裁判日期】    891130
【裁判案由】    竊盜
【裁判全文】
臺灣高雄地方法院刑事判決                        八十九年度易字第四五九號
    公  訴  人  臺灣高雄地方法院檢察署檢察官
    被      告  丙○○
    選任辯護人  陳里己
                蔡淑媛
                歐陽志宏
右列被告因竊盜案件，經檢察官提起公訴（八十九年度偵字第九四八號），本院判決
如左：
    主  文
丙○○無罪。
    理  由
一、公訴意旨略以：被告丙○○意圖為自己不法之所有，於民國八十八年十二月三十
    一日中午十二時三十分許，在高雄市三民區○○○街一三五號前，竊取丁○○所
    有擺在地攤上販售之ＰＬＲＹＢＯＹ黑色皮包一只價值新台幣三百九十九元，得
    手後離去時，旋為丁○○發現並報警處理，因認被告涉有刑法第三百二十條第一
    項之竊盜罪嫌。
二、按犯罪事實，應依證據認定之，無證據不得推定其犯罪事實，又不能證明被告犯
    行者，應諭知無罪之判決，刑事訴訟法第一百五十四條、第三百零一條第一項分
    別定有明文；又事實之認定，應憑證據，如未能發現相當證據，或證據不足以證
    明，自不能以推測或擬制之方法，為裁判基礎（最高法院四十年台上字第八六號
    判例參照）。且認定犯罪事實所憑之證據，雖不以直接證據為限，間接證據亦包
    括在內，然而無論直接證據或間接證據，其為訴訟上之證明，須於通常一般之人
    均不致有所懷疑，而得確信其為真實之程度者，始得據為有罪之認定，倘其證明
    尚未達到此一程度，而有合理之懷疑存在而無從使事實審法院得有罪之確信時，
    即應由法院為諭知被告無罪之判決（最高法院七十六年台上字第四九八六號判例
    參照）。
三、本件公訴人認被告涉有右揭罪嫌，無非係以告訴人之指訴，並經證人即告訴人之
    妻乙○○證述所販售之皮包均會以公司專用綠色袋子裝好才賣出，而被告無該綠
    色袋子等語，及贓物認領保管收據為其論罪之依據。訊據被告堅決否認有何竊盜
    之犯行，辯稱：皮包以二百九十九元向老闆娘購得，有交付三百元並聲稱不用找
    零，老闆娘用花紋塑膠袋裝起來交伊後就走了等語。經查，（一）前開皮包係被
    告向告訴人之妻乙○○購得乙情，除據被告於警偵訊及本院審理時一再陳明外，
    並經證人即當時與被告同在告訴人攤位上選購皮包之甲○○到庭結證稱：「我們
    原先不認識，是在九月底我要去民生市場時約中午十二點我下班就騎車到民生市
    場專門擺攤販的入口時，被告就主動來找我，被告問我記不記得八十八年底時在
    民生市場一個賣皮包攤位我們一起看皮包之事，我就想起確實有這麼一回事，因
    當時我也正在看皮包，我與被告都是站在騎樓下，我們站在一起，我在看皮包時
    看見被告手上拿的皮包我也喜歡我也想要買我就問被告要不要，我有對被告講說
    這個皮包不錯，她說她要，我就看見她將錢付給女老闆，被告有問女老闆說多少
    錢，女老闆有告訴被告，至於被告付了多少錢我不清楚，我就走了。當時老闆與
    老闆娘有在喊二九九、三九九，但至於那一個皮包賣多少錢我們必拿皮包再去問
    老闆才知道」等語屬實，被告於警偵中雖未曾提及有甲○○之人可為證，惟經本
    院將被告與證人甲○○加以隔離訊問，被告與證人甲○○就二人當時在告訴人攤
    位上選購皮包時之對話內容及被告如何找到證人甲○○等節所為陳述並無出入齟
    齬之處，是證人甲○○於本院之證詞堪可採信，足認被告確有向告訴人購買前開
    皮包甚明；（二）另參以告訴人丁○○於本院審理時所陳：「當日共有二個ＰＬ
    ＲＹＢＯＹ皮包，一個黑色，另一個咖啡色的沒有擺出來，該皮包是中盤商寄賣
    ，我賺差價，我們賣很多種類型的皮包，價格有二九九、三九、四九九、九六九
    、一千一，共五種，另有五十、一百較便宜的皮包，當時沒有掛牌子只是用嘴巴
    喊出售價錢而已，賣價錢是向中盤商批貨已經講好的，因另有其他小販向中盤商
    批一樣的貨，故要以一樣的價格出售，當時我攤位擺在住家騎樓下，是直的擺自
    馬路擺到騎樓下，我站在馬路邊，我太太站在騎樓下，故案發當時失竊的皮包是
    放在騎樓那裡，由我太太負責，當時買的客人很多。若客人同時我們購買二個皮
    包以上，則尾數九元就不向客人拿，若只買一個皮包就是依規定價格出售。該失
    竊皮包是放在騎樓那邊掛在網子上，由我太太負責，我們所有價格的皮包都是放
    在一起，沒有用皮包價格來區分擺放的位置，只要皮包看起來漂亮就好了，是因
    後來有一批客人走了之後，約在十一點多未到十二點中間我們在整理時皮包時就
    發現皮包不見了，是我太太在整理皮包時我太太先問我是否有出售該款失竊的皮
    包，我說沒有，我太太說她也沒有出售該款皮包，在發現皮包不見時我們並沒有
    核算賣出去的皮包與收進來的錢有無相符，案發當日我們也沒有核算，在平時我
    們也沒有核算。平時我們出售都會用公司的綠色袋子裝，但有時也有客人表示不
    要用袋子裝。平時貨都是我與我太太一起去批貨，案發當時客人很多忙不過來。
    我們發現皮包不見時，我們先在地上找但都找不到，我就告訴我太太說不用找了
    ，我就趕快到隔壁攤位找我們失竊的皮包，之後我在隔我們攤子四、五間房子的
    中藥店門口有擺女裝的攤位上發現被告那時用白色透明的塑膠袋裝著我失竊的皮
    包，站在該女裝攤旁邊，當時被告沒有在挑衣服，該塑膠袋內沒有再裝其他東西
    ，也沒有用其他東西擋住，當時被告看見我走過她那邊時她有一點怕怕的，我問
    被告該皮包錢是付給誰，被告說她付給我太太，付了二九九元，我就要求被告與
    我一起回到我攤位上，被告有與我回到我攤位上，但被告仍堅持錢付給我太太。
    平時也有客人在買了皮包付錢時表示零錢不用找了，客人就離開了」等語，及證
    人即告訴人之妻乙○○證稱：「當時進二只失竊的皮包，一個黑色，一個咖啡色
    ，咖啡色皮包我沒有擺出來，只擺黑色的出來，擺在騎樓下我左手邊的架子上，
    擺位是自馬路擺到騎樓下，我們的皮包我們沒有依價格來區分擺放位置，只要擺
  放有漂亮就好，我先生站在馬路那邊，我則負責騎樓那邊，當時人很多，我印象
    中有一位太太拿失竊的皮包起來看，我就拿給她，但我無印象是否被告叫我拿皮
    包給她看的，因當時也有其他客人要看皮包，我在招呼其他客人，當時有很多位
    客人在看皮包，也有要付錢給我的客人，故我就沒有再注意到被告。我們皮包有
    二九九、三九九、四九九、六九九、一千一等，還有五十、一百元的皮包，皮包
    的價錢是標在皮包內，客人看不出來，都是客人問我們多少錢客人才知道售價，
    出售的皮包我們都會用公司綠色袋子裝給客人，但也會有客人表示不要用綠色袋
    子裝，除了新款皮包外，只要是第二天賣過的我們都會記得售價。案發當日是一
    批客人離開後我們要整理皮包才發現不見了，當時我們沒有馬上核對賣出去的皮
    包與收進來的錢是否相符，我們都是在收攤後才會核算，案發這一天事後我們也
    沒有核算，我們平時也沒有在核對。印象中快到中午時發現皮包不見時我就告訴
    我先生，我先生就往前面去找，在我先生帶被告回來攤子時我有問被告用何價錢
    向我買，被告說付二九九給我。平時也有客人買了皮包付錢時會表示零錢不用找
    了，客人就離開了」等語互核以觀，二人既同陳當時人很多，且未親眼目睹被告
    行竊，又有時亦有未以其公司之綠色袋子裝已出售之皮包予客人等情，則能否僅
    以被告所持有之前開皮包未以綠色袋子包裝即遽以推認被告行竊，亦嫌率斷。（
    三）又告訴人當時出售之皮包中亦有二百九十九之價格，且其等出售之皮包並未
    依價格高低不同而擺放，及告訴人於發現前開皮包不見時又未計算當天之收入以
    核對與出售之皮包數量是否相符，則告訴人之妻是否在人潮甚多之情形下有誤以
    二百九十九元之價格出售予被告乙情，亦不無可能；是被告辯稱其以二百九十九
    元向告訴之妻乙○○購得，且未要求乙○○找錢即離開等語，尚非全無可採之處
    ；再被告當時係在隔告訴人所擺攤位距四、五間房子不遠之販賣女裝之攤位上選
    購衣物時被告訴人發覺，及被告於當時即極力否認且主動要告訴人報警處理等節
    ，亦據被告、告訴人及證人乙○○同陳在卷，苟若被告真有偷竊前開皮包之犯行
    ，衡諸常情，莫不將之藏匿並逃逸無蹤，又豈有仍在距告訴人攤位不遠處逗留且
    將裝有前開皮包之白色透明塑膠袋提在手上未以他物摭掩而致事跡敗露，並主動
    要告訴人報警處理之理，益徵被告辯稱皮包係向告訴人之妻購得等語，尚非子虛
    。至告訴人雖指陳被告見其過去時，被告之表情有點怕怕的樣子，惟告訴人當時
    與被告並不認識，且告訴人當時又已認定係被告行竊，是其是時之表情當非和善
    ，應可想見，則被告見之而有害怕之表情亦屬合理之反應，尚難以此即推認被告
    乃因行竊皮包而心虛之表現，遽為被告不利之認定。此外，復查無其他積極證據
    足資證明被告有何公訴人所指之犯行，被告犯罪既不能證明，揆諸前揭說明，依
    法自應為被告無罪之諭知。
據上論斷，應依刑事訴訟法第三百零一條第一項，判決如主文。
中      華      民      國    八十九    年    十一      月    三十    日
                                  臺灣高雄地方法院刑事第三庭
                                      法    官  柯彩燕
右正本證明與原本無異。
如不服本判決，應於判決送達後十日內，向本院提出上訴狀。
                                書記官    楊真芬
中    華    民    國      八十九      年      十二      月      八      日


司法院資訊處製作；財團法人民間司法改革基金會備份。
